臺灣臺中地方法院民事判決　九十三年度訴字第一五○一號
　　原　　　告　乙○○
　　訴訟代理人　黃英傑律師
　　被　　　告　丁○○
　　　　　　　　丙○○
　　共　　　同
　　法定代理人　甲○○
　　共　　　同
　　訴訟代理人　常照倫律師
　　複　代理人　黃琪雅律師
當事人間給付借款事件，本院於民國九十三年十月十二日言詞辯論終結，判決如下：
    主      文
被告於其所繼承被繼承人黃茂墩之遺產範圍內，應連帶給付原告新台幣伍拾壹萬元，
及自民國八十七年一月一日起至清償日止，按年息百分之五計算之利息。
原告其餘之訴駁回。
訴訟費用由被告連帶負擔。
    事實及理由
一、原告主張：被告之父即被繼承人黃茂墩，於民國八十六年七月初，向原告借用新
    臺幣（下同）五十一萬元，約定於八十六年七月十六日交付借款，是日黃茂墩偕
    同其堂弟即訴外人黃士峰至原告位於台中市○區○○路三三二巷十一號之住處會
    面取款，原告遂交付黃茂墩現金五十一萬元，黃茂墩當場簽發票據號碼一七三三
    二六、票面金額五十一萬元之本票予原告，雙方並口頭約定清償期為八十六年十
    二月三十一日。詎原告於清償期屆至後屢向黃茂墩催討未果，而黃茂墩又因案入
    獄，終與原告失去聯絡，並於九十二年十一月二十七日死亡，被告為黃茂墩之限
    定繼承人，爰依消費借貸及繼承之法律關係，請求被告對其繼承人黃茂墩之上揭
    債務應負連帶清償之責。並聲明：被告應連帶給付原告五十一萬元，及自八十七
    年一月一日起至清償日止按週年利率百分之五計算之法定遲延利息。
二、被告則以：其被繼承人黃茂墩與原告並無金錢交付之行為及借貸之合意，本票亦
    非黃茂墩所親簽，且本票為無因證券，無從證明兩造間有借貸之關係。被告於黃
    茂墩死亡後，均已依法辦理限定繼承等語置辯。並聲明：原告之訴駁回。
三、兩造不爭執之事實：被告之父即黃茂墩於九十二年十一月二十七日死亡，被告均
    已於法定期間內依法向本院聲請限定繼承（本院九十三年度繼字第二九七號），
    限定以因繼承被繼承人黃茂墩之遺產償還債務。
四、按當事人主張有金錢借貸關係存在，須就其發生所須具備之特別要件即金錢之交
    付及借貸意思表示互相一致負舉證之責任，被告既否認其被繼承人黃茂墩與原告
    有金錢交付之行為及借貸之合意，自應由原告負舉證責任。原告主張被告之被繼
    承人黃茂墩與原告及原告之夫廖坤南認識一、二十年，於八十六年七月初，因黃
    茂墩向原告表示想要經商開小吃店需借款五十萬元，並約定於八十六年七月十六
    日交付借款，當日黃茂墩偕同黃士峰至原告位於台中市○區○○路三三二巷十一
    號之住處會面取款，原告即準備五十萬元千元大鈔，每十萬元一疊共五疊，每疊
    均以金融銀行用紙綁起來，黃茂墩有帶本票一紙，後來黃茂墩又說要再借一萬元
    零用，原告再由口袋拿出一萬元千元大鈔交付黃茂墩，並口頭約定八十六年底返
    還，黃茂墩清點完即開立面額五十一萬元本票給原告，並與黃士峰一同於原告住
    處吃過中餐後離去，之前與黃士峰不認識等情，業據證人即黃茂墩之堂弟黃士峰
    到庭結證稱：「我堂哥（即黃茂墩）說與原告認識多年，因為他要做生意所以要
    向原告借錢，八十六年七月十六日我堂哥就叫我載他去原告那裡拿錢，我記得日
    期是因為當天黃茂墩有寫一張本票給原告作為借款的依據，那張本票的日期就是
    八十六年七月十六日，本票上的字是黃茂墩寫的，手印也是他親自蓋的，因為我
    堂哥沒有車子，所以就要我載他去，我之前不曾見過原告但有聽我堂哥提起和原
    告之間是朋友關係，之後我也常聽堂哥用電話和原告聯絡，原告已經把現金準備
    好了等我們去，我們還有在原告家裡吃飯，原本我堂哥要向原告借五十萬元，原
    告已經把現金五疊準備好了，我堂哥當天又說另外還要再借一萬元，所以原告又
    從口袋拿出現金一萬元給我堂哥。我有聽他們說年底要還，但沒有說如何還」等
    語，及經本院隔離訊問證稱：「我是在到了原告的家以後才知道黃茂墩要借多少
    錢，去之前我只知道黃茂墩要去借錢但不知道數額，一萬元的數目是黃茂墩講的
    ，他向原告說再借他一萬元當零用金，原告就又從口袋拿出十張千元鈔票共一萬
    元現金給黃茂墩，本票是黃茂墩自己帶去的，黃茂墩只帶了一張空白本票，原告
    拿出一萬元之後，黃茂墩才簽本票」等語互核相符，參以證人黃士峰為被告之被
    繼承人黃茂墩之堂弟，於八十六年七月十六日之前不認識原告等情，其證詞自堪
    採信。是以原告主張被告之被繼承人黃茂墩向其借貸五十一萬元並已交付，約定
    八十六年十二月三十一日為清償期之事實，即屬有據。
五、繼承人自繼承開始時，除本法另有規定外，承受被繼承人財產上之一切權利義務
    ；繼承人對於被繼承人之債務負連帶責任；繼承人得限定以因繼承所得之遺產償
    還被繼承人之債務，民法第一千一百四十八條前段、第一千一百五十三條第一項
    、第一千一百五十四條第一項分別定有明文。本件被告之被繼承人黃茂墩向原告
    借款五十一萬元尚未清償，已如前述，被告為黃茂墩之限定繼承人，就上開借款
    債務，自應於所繼承之遺產範圍內，對原告負清償責任。從而，原告依消費借貸
    契約及繼承之法律關係，請求被告於其所繼承黃茂墩之遺產範圍內，應連帶給付
    原告五十一萬元，及自清償期屆至後即八十七年一月一日起至清償日止，按週年
    利率百分之五計算之法定遲延利息，為有理由，應予准許；逾此部分之請求，為
    無理由，應予駁回。
六、訴訟費用負擔之依據：民事訴訟法第七十九條、第八十五條第二項。
中　　　華　　　民　　　國　　九十三　　年　　　十一　  月　  　五  　　日
                                        臺灣臺中地方法院民事第二庭
~B法　　　官　陳宗賢
正本係照原本作成
如對本判決上訴，須於判決送達後廿日內向本院提出上訴狀
中　　　華　　　民　　　國　　九十三　　年　　 十一 　　月　　　五　　　日
~B法院書記官　王嘉仁
